---
title: "Proyecto entrega 3"
output: 
  html_document:
    code_folding: hide
date: <font size="2">2024-03-12</font> 
author:
   <font size="2"> - Antonio Lomelí Ureña<br></font>
   <font size="2"> - Carolina Martínez<br></font> 
   <font size="2"> - Enrique Tonatiuh Pérez Cortés<br></font> 
   <font size="2"> - Eddie Aguilar</font> 
---

```{r setup, include=FALSE}
knitr::opts_chunk$set(echo = TRUE)
```


## Introducción
En este ejercicio analizaremos la correlación (variación conjunta de un activo con otros activos)

Primero necesiamos los datos, que contienen los tickets de los activos que nos interesa 

```{r}
Emisoras <- read.csv("Emisoras_Completo2.csv")
```

Objetivo de esta actividad es: 

Analizar la correlación que un grupo de activos tienen entre si

Lo primero que necesitamos es un activo de comparación, es decir un activo que nos interese analizar con relación al mercado y al resto de activos

```{r}
library(PerformanceAnalytics)
library(quantmod)
clave <- "FEMSAUBD.MX"
datos <- new.env()
getSymbols(clave, warnings = FALSE, env=datos)
precio <- datos[[clave]][,6]
Rend <- na.omit(diff(log(na.omit(precio))))
```

Antes de nada vamos a comparar nuestro activo con el mercado. 

```{r}
getSymbols("^MXX")
rend_mercado <- na.omit(diff(log(na.omit(MXX$MXX.Adjusted))))

datos <- na.omit(merge.xts(Rend, rend_mercado))
```

```{r}
cor(datos)
cov(datos)
```


```{r}
chart.Correlation(datos)
```


Haremos un ciclo for para comparar la correlación de todos los activos de nuestra base de datos de nombre Emisoras.

```{r, message=FALSE, warning=FALSE}
lista <- as.matrix(Emisoras)
n <- length(lista)
mat_cor_a <- matrix(nrow=n, ncol=2)
datos_cor <- new.env()
for (i in 1:n) {
  clave <- lista[i]
  getSymbols(clave, env=datos_cor, warnings = FALSE)
  precio2 <- datos_cor[[clave]][,6]
  rendimiento2 <- na.omit(diff(log(na.omit(precio2))))
  datos_cor2 <- na.omit(merge.xts(Rend, rendimiento2))
  ro <- as.numeric(cor(datos_cor2)[1,2])
  mat_cor_a[i,2] <- ro
  mat_cor_a[i,1] <- clave
}
```


Para ordenar la matriz

```{r}
library(tidyverse)
mat_cor_a <- as.data.frame(mat_cor_a)
names(mat_cor_a) <- c("Activo", "Ro")
arrange(mat_cor_a, Ro)

```




