---
title: "Entrega 5"
output: html_document
date: "2024-04-23"
---

```{r setup, include=FALSE}
knitr::opts_chunk$set(echo = TRUE)
```

# Entrega 5

## Introducción 

El Value at Risk representa la pérdida máxima esperada en un periodo de tiempo. Para calcularlo, exiten distintos métodos que serñan expuestos y explicados en este entregable.
A lo largo del proyecto, se trabajará con el activo de refrencia de este proyecto (FEMSA) y se agregará un segundo activo perteniciente a la Bolsa Mexicana de Valores con la finalidad de armar un portafolio y trabajar sobre él. 
Se calculará el VaR con la metodología paramétrica y no paramétrica para 4 distintos periodos de tiempo y con distintos niveles de confianza y se aplicará una prueba para determinar si el valor obtenido se encuentra subestiamdo, sobreestimado o correcto. 
También se presentará una gráfica para visualizar los rendimientos obtenidos y se propondrá un portafolio óptimo, explicando su composición. 

## Construcción del portafolio
Para fines de esta entrega, se trabajará con un portafolio conformado únicamente de 2 acciones: FEMSA, al ser el activo principal del proyecto, y CEMEX, al ser una acción que también cotiza en la BMV. En este caso, el portafolio estará conformado por 200 acciones, divididas en partes iguales entre ambos activos. 
```{r}
library(PerformanceAnalytics)
library(quantmod)
library(tidyverse)
clave1 <- "FEMSAUBD.MX"
clave2 <- "CEMEXCPO.MX"
datos <- new.env()
getSymbols(c(clave1, clave2), from="2023-10-29",to = "2024-04-25", env=datos)
p1 <-datos[[clave1]][,6]
p2 <-datos[[clave2]][,6]
precios <- na.omit(merge.xts(p1,p2))
```
$$VaR = V_o \sigma Z_\alpha$$

Sabemos que el VaR se calcula utilizando el precio inicial del portafolio, la volatilidad de este y un valor de z que dependerá del nivel de confianza deseado. 


Para poder realizar los cálculos necesarios posteriores, se calcula el valor inicial del portafolio multiplicando el precio de cada activo por la cantidad de activos correspondiente. 
```{r}
v0<-as.numeric(100*last(precios[,1]) + 100*last(precios[,2]))
v0
```

Posteriormente, se calculará la volatilidad del portafolio. Para ello se calcula el vector de pesos y la matriz de varianza - corvarianza. 


```{r}
w <- c(100*as.numeric(last(precios[,1]))/v0,100*as.numeric(last(precios[,2]))/v0)
w
```
```{r}
rend <- na.omit(diff(log(precios)))
C <- cov(rend)
C
```
Se calcula la volatilidad utilizando la siguiente fórmula: 
$$\sigma=\sqrt{wCw^T}$$
```{r}
sigma <- sqrt(w%*%C%*%w)
sigma
```
```{r}
z90 <- qnorm(.1)
z95 <- qnorm(.05)
z99 <- qnorm(.01)
```
## VaR paramétrico
1,5,10 and 20 days
Apoyados de los valores de z correspondientes, se calcula el VaR en las distintas temporalidades que se solicitan y con 3 niveles de confianza: 90% ,95% y 99%.

```{r}
VaRs <- c(sigma * v0 * z90 * sqrt(c(1, 5, 10, 20)), 
          sigma * v0 * z95 * sqrt(c(1, 5, 10, 20)), 
          sigma * v0 * z99 * sqrt(c(1, 5, 10, 20)))
matriz <- matrix(VaRs, nrow = 3, byrow = TRUE)
rownames(matriz) <- c("90%", "95%", "99%")
colnames(matriz) <- c("1 día", "5 días", "10 días", "20 días")
print(matriz)
```


### Back testing
A continuación, se aplicará la prueba "Back Testing" con la finalidad de evaluar los resultados obtenidos. Para este caso, solo se utilizará el VaR a un día en los tres niveles de confianza propuestos. 

```{r}
VaR90 <- sigma*v0*z90
VaR95 <- sigma*v0*z95
VaR99 <- sigma*v0*z99
```

Se realiza la función de pérdidas y ganacias.

```{r}
val_real_port_pasado <- 100*precios[,1]+100*precios[,2]
p_g_real <- na.omit(diff(val_real_port_pasado))
```

Después, se realiza la prueba con los valores obtenidos para el VaR a un día con los distintos niveles de confianza. 
```{r}
back_test_90 <- ifelse(p_g_real<as.numeric(VaR90),1,0)
```
```{r}
back_test_95 <- ifelse(p_g_real<as.numeric(VaR95),1,0)
```

```{r}
back_test_99 <- ifelse(p_g_real<as.numeric(VaR99),1,0)
```
```{r}
test <- c(sum(back_test_90)/length(back_test_90),sum(back_test_95)/length(back_test_95),sum(back_test_99)/length(back_test_99))
matriz_t <- matrix(test, nrow = 1, byrow = TRUE)
colnames(matriz_t) <- c("90%", "95%", "99%")
rownames(matriz_t) <- c("")
print(matriz_t)
```
Se observa que en el caso del 90% y 95% el cálculo del VaR resulta exitoso al no salirse del nivel de confianza establecido. Sin embargo, en el caso del 99% de confianza se puede decir que está ligeramente subestimado, ya que excede 0.7 el nivel de confianza. Para ello, se utilizará el percentil correspondiente en la función de pérdidas y ganancias para poder establecer un valor que se ajuste de mejor manera.

```{r}
quantile(p_g_real,0.01)
```
Se obtiene un VaR al 99% de confianza a un día de -$1216.59, una cantidad mayor a la previamente calculada, ya que como se mencionó anteriormente, esta se encontraba subestimada.

## VaR no paramétrico

Vf para 1 día.

```{r}
rend_1 <- na.omit(diff(log(precios)))
# Obtener el precio en St+1 del activo 1
pe1 <- as.numeric(last(precios[,1])) * (1+rend_1[,1])
# Obtener el precio en St+1 del activo 2
pe2 <- as.numeric(last(precios[,2])) * (1+rend_1[,2])
# Calcular el valor futuro del portafolio
VF_1 <- pe1*100 + pe2*100
```

Vf para 5 días.

```{r}
rend_5 <- na.omit(diff(log(precios), lag=5))
# Obtener el precio en St+1 del activo 1
pe1 <- as.numeric(last(precios[,1])) * (1+rend_5[,1])
# Obtener el precio en St+1 del activo 2
pe2 <- as.numeric(last(precios[,2])) * (1+rend_5[,2])
# Calcular el valor futuro del portafolio
VF_5 <- pe1*100 + pe2*100
```

Vf para 10 días.

```{r}
rend_10 <- na.omit(diff(log(precios), lag=10))
# Obtener el precio en St+1 del activo 1
pe1 <- as.numeric(last(precios[,1])) * (1+rend_10[,1])
# Obtener el precio en St+1 del activo 2
pe2 <- as.numeric(last(precios[,2])) * (1+rend_10[,2])
# Calcular el valor futuro del portafolio
VF_10 <- pe1*100 + pe2*100
```

Vf para 20 días.

```{r}
rend_20 <- na.omit(diff(log(precios), lag=20))
# Obtener el precio en St+1 del activo 1
pe1 <- as.numeric(last(precios[,1])) * (1+rend_20[,1])
# Obtener el precio en St+1 del activo 2
pe2 <- as.numeric(last(precios[,2])) * (1+rend_20[,2])
# Calcular el valor futuro del portafolio
VF_20 <- pe1*100 + pe2*100
```

Funciones de pérdidas y ganancias

```{r}
W_1 <- VF_1-v0
W_5 <- VF_5-v0
W_10 <- VF_10-v0
W_20 <- VF_20-v0

hist(W_1, n=100, main="Funcion de perdidas y ganancias para 1 día")
hist(W_5, n=100, main="Funcion de perdidas y ganancias para 5 días")
hist(W_10, n=100, main="Funcion de perdidas y ganancias para 10 días")
hist(W_20, n=100, main="Funcion de perdidas y ganancias para 20 días")

```

```{r}
VaR_NP_90_1 <- quantile(W_1, .1)
VaR_NP_95_1 <- quantile(W_1, .05)
VaR_NP_99_1 <- quantile(W_1, .01)

VaR_NP_90_5 <- quantile(W_5, .1)
VaR_NP_95_5 <- quantile(W_5, .05)
VaR_NP_99_5 <- quantile(W_5, .01)

VaR_NP_90_10 <- quantile(W_10, .1)
VaR_NP_95_10 <- quantile(W_10, .05)
VaR_NP_99_10 <- quantile(W_10, .01)

VaR_NP_90_20 <- quantile(W_20, .1)
VaR_NP_95_20 <- quantile(W_20, .05)
VaR_NP_99_20 <- quantile(W_20, .01)

VaRs_NP <- c(VaR_NP_90_1, VaR_NP_90_5, VaR_NP_90_10, VaR_NP_90_20, VaR_NP_95_1, VaR_NP_95_5, VaR_NP_95_10, VaR_NP_95_20, VaR_NP_99_1, VaR_NP_99_5, VaR_NP_99_10, VaR_NP_99_20)
matriz2 <- matrix(VaRs_NP, nrow = 3, byrow = TRUE)
rownames(matriz2) <- c("90%", "95%", "99%")
colnames(matriz2) <- c("1 día", "5 días", "10 días", "20 días")
print(matriz2)

```

In the case of the non-parametric methodology, the student must use historical simulation (with all possible data and the So value of the day the methodology is applied in class).

### Gráfica
At the case of non-parametric estimation, the corresponding graph must be presented where the one-day VaR can be seen at the three estimated confidence levels 

```{r}
hist(W, 100, main="Función de pérdidas/ganancias", xlab="Ganancia/Pérdida")
abline(v = VaR_NP_90_1, lwd=2, col="red", lty=2)
abline(v = VaR_NP_95_1, lwd=2, col="blue", lty=2)
abline(v = VaR_NP_99_1, lwd=2, col="purple", lty=2)

```


### Back testing

Ahora aplicará la prueba "Back Testing" para la metodología no paramétrica. Al igual que en el caso anterior, solo se utilizará el VaR a un día en los tres niveles de confianza propuestos. 

La funcion de perdidas y ganancias es la misma asi que se utilizara la que ya se habia realizado, lo que sigue es hacer la prueba con los valores obtenidos para el VaR a un día con los distintos niveles de confianza. 
```{r}
back_test_90_NP <- ifelse(p_g_real<as.numeric(VaR_NP_90_1),1,0)
back_test_95_NP <- ifelse(p_g_real<as.numeric(VaR_NP_95_1),1,0)
back_test_99_NP <- ifelse(p_g_real<as.numeric(VaR_NP_99_1),1,0)
```
```{r}
test2 <- c(sum(back_test_90_NP)/length(back_test_90_NP),sum(back_test_95_NP)/length(back_test_95_NP),sum(back_test_99_NP)/length(back_test_99_NP))
matriz_t_np <- matrix(test2, nrow = 1, byrow = TRUE)
colnames(matriz_t_np) <- c("90%", "95%", "99%")
rownames(matriz_t_np) <- c("")
print(matriz_t_np)
```

```{r}
quantile(p_g_real,0.1)

quantile(p_g_real,0.05)

quantile(p_g_real,0.01)

```

## Composición óptima del portafolio
Find the optimal composition of the portfolio that minimizes the Value at Risk.