---
title: "Entrega 5"
output: html_document
date: "2024-04-23"
---

```{r setup, include=FALSE}
knitr::opts_chunk$set(echo = TRUE)
```

# Entrega 5

## Introducción 

El Value at Risk representa la pérdida máxima esperada en un periodo de tiempo. Para calcularlo, exiten distintos métodos que serñan expuestos y explicados en este entregable.
A lo largo del proyecto, se trabajará con el activo de refrencia de este proyecto (FEMSA) y se agregará un segundo activo perteniciente a la Bolsa Mexicana de Valores con la finalidad de armar un portafolio y trabajar sobre él. 
Se calculará el VaR con la metodología paramétrica y no paramétrica para 4 distintos periodos de tiempo y con distintos niveles de confianza y se aplicará una prueba para determinar si el valor obtenido se encuentra subestiamdo, sobreestimado o correcto. 
También se presentará una gráfica para visualizar los rendimientos obtenidos y se propondrá un portafolio óptimo, explicando su composición. 

## Construcción del portafolio
Para fines de esta entrega, se trabajará con un portafolio conformado únicamente de 2 acciones: FEMSA, al ser el activo principal del proyecto, y CEMEX, al ser una acción que también cotiza en la BMV. En este caso, el portafolio estará conformado por 200 acciones, divididas en partes iguales entre ambos activos. 
```{r}
library(PerformanceAnalytics)
library(quantmod)
library(tidyverse)
clave1 <- "FEMSAUBD.MX"
clave2 <- "CEMEXCPO.MX"
datos <- new.env()
getSymbols(c(clave1, clave2), from="2023-10-29",to = "2024-04-25", env=datos)
p1 <-datos[[clave1]][,6]
p2 <-datos[[clave2]][,6]
precios <- na.omit(merge.xts(p1,p2))
```
$$VaR = V_o \sigma Z_\alpha$$

Sabemos que el VaR se calcula utilizando el precio inicial del portafolio, la volatilidad de este y un valor de z que dependerá del nivel de confianza deseado. 


Para poder realizar los cálculos necesarios posteriores, se calcula el valor inicial del portafolio multiplicando el precio de cada activo por la cantidad de activos correspondiente. 
```{r}
v0<-as.numeric(100*last(precios[,1]) + 100*last(precios[,2]))
v0
```

Posteriormente, se calculará la volatilidad del portafolio. Para ello se calcula el vector de pesos y la matriz de varianza - corvarianza. 


```{r}
w <- c(100*as.numeric(last(precios[,1]))/v0,100*as.numeric(last(precios[,2]))/v0)
w
```
```{r}
rend <- na.omit(diff(log(precios)))
C <- cov(rend)
C
```
Se calcula la volatilidad utilizando la siguiente fórmula: 
$$\sigma=\sqrt{wCw^T}$$
```{r}
sigma <- sqrt(w%*%C%*%w)
sigma
```
```{r}
z90 <- qnorm(.1)
z95 <- qnorm(.05)
z99 <- qnorm(.01)
```
## VaR paramétrico
1,5,10 and 20 days
Apoyados de los valores de z correspondientes, se calcula el VaR en las distintas temporalidades que se solicitan y con 3 niveles de confianza: 90% ,95% y 99%.

```{r}
VaRs <- c(sigma * v0 * z90 * sqrt(c(1, 5, 10, 20)), 
          sigma * v0 * z95 * sqrt(c(1, 5, 10, 20)), 
          sigma * v0 * z99 * sqrt(c(1, 5, 10, 20)))
matriz <- matrix(VaRs, nrow = 3, byrow = TRUE)
rownames(matriz) <- c("90%", "95%", "99%")
colnames(matriz) <- c("1 día", "5 días", "10 días", "20 días")
print(matriz)
```


### Back testing
A continuación, se aplicará la prueba "Back Testing" con la finalidad de evaluar los resultados obtenidos. Para este caso, solo se utilizará el VaR a un día en los tres niveles de confianza propuestos. 

```{r}
VaR90 <- sigma*v0*z90
VaR95 <- sigma*v0*z95
VaR99 <- sigma*v0*z99
```

Se realiza la función de pérdidas y ganacias.

```{r}
val_real_port_pasado <- 100*precios[,1]+100*precios[,2]
p_g_real <- na.omit(diff(val_real_port_pasado))
```

Después, se realiza la prueba con los valores obtenidos para el VaR a un día con los distintos niveles de confianza. 
```{r}
back_test_90 <- ifelse(p_g_real<as.numeric(VaR90),1,0)
```
```{r}
back_test_95 <- ifelse(p_g_real<as.numeric(VaR95),1,0)
```

```{r}
back_test_99 <- ifelse(p_g_real<as.numeric(VaR99),1,0)
```
```{r}
test <- c(sum(back_test_90)/length(back_test_90),sum(back_test_95)/length(back_test_95),sum(back_test_99)/length(back_test_99))
matriz_t <- matrix(test, nrow = 1, byrow = TRUE)
colnames(matriz_t) <- c("90%", "95%", "99%")
rownames(matriz_t) <- c("")
print(matriz_t)
```

## VaR no paramétrico
1,5,10 and 20 days.
In the case of the non-parametric methodology, the student must use historical simulation (with all possible data and the So value of the day the methodology is applied in class).

### Gráfica
At the case of non-parametric estimation, the corresponding graph must be presented where the one-day VaR can be seen at the three estimated confidence levels 

### Back testing
Do the Back testing for one day VaR with both methodology 

## Composición óptima del portafolio
Find the optimal composition of the portfolio that minimizes the Value at Risk.